【裁判字號】    90,上訴,2870
【裁判日期】    900928
【裁判案由】    毒品危害防制條例
【裁判全文】
臺灣高等法院刑事判決                          九十年度上訴字第二八七０號
    上  訴  人
    即  被  告  甲○○
右列上訴人因違反毒品危害防制條例案件，不服台灣板橋地方法院九十年度訴字第一
０三九號，中華民國九十年七月三十一日第一審判決（起訴案號：九十年度毒偵字第
二三三七號），提起上訴，本院判決如左：
    主  文
原判決撤銷。
甲○○連續施用第二級毒品，累犯，處有期徒刑玖月，扣案之第二級毒品安非他命壹
包（淨重零點壹公克），沒收並銷燬之；安非他命玻璃球壹個、酒精燈壹個均沒收。
又連續施用第一級毒品，累犯，處有期徒刑捌月，扣案之第一級毒品海洛因壹小包（
驗餘淨重零點零捌公克），海洛因殘渣袋貳個沒收並銷燬之；針筒參支，葡萄糖壹包
、分裝匙壹支，均沒收之；應執行有期徒刑壹年貳月，扣案之第一級毒品海洛因壹小
包（驗餘淨重零點零捌公克）、第二級毒品安非他命壹包（壹包淨重零點壹公克），
殘渣袋貳個均沒收並銷燬之；針筒參支、葡萄糖壹包、安非他命玻璃球壹個、分裝匙
壹支及酒精燈壹個，均沒收之。
    事  實
一、甲○○曾於民國（下同）八十一年間及八十三年間分別因販賣運輸毒品、偽造有
    價證券案件，經臺灣高雄地方法院分別判處有期徒刑三年二月及有期徒刑三年一
    月確定，嗣經定應執行有期徒刑五年十月，於八十七年六月三十日縮刑期滿執行
    完畢。猶不知悔改，竟又於八十七年間因施用毒品案件，經臺灣板橋地方法院裁
    定並送交觀察勒戒後，認無繼續施用毒品傾向，由臺灣板橋地方法院檢察署檢察
    官處分不起訴。猶不知悔改，又基於施用第二級毒品之概括犯意，自八十七年十
    二月中旬某日起至八十八年八月十八日止，在臺北縣三重市○○○路五三巷一號
    名華賓館六○三室或臺北縣三重市○○○街一００號三樓住處，先後多次以自有
    之錫箔紙施用第二級毒品安非他命；將已使用之錫箔紙丟棄。復另基於施用第一
    級毒品海洛因之概括犯意，自八十八年六月間某日起至同年八月十八日止，在臺
    北縣三重市○○○街一○○號三樓住處，以香煙摻食第一級毒品海洛因，或將第
    一級毒品海洛因混入葡萄糖水，以針筒注射方式施用第一級毒品海洛因多次。嗣
    經警於八十七年十二月二十四日下午二時三十分許，在臺北縣三重市○○○路五
    三巷一號名華賓館六○三室內查獲，並扣得甲○○所有供其施用之第二級毒品安
    非命壹包（淨重○．一公克）；復於八十八年八月十九日下午一時三十分許（起
    訴書誤載為下午二時三十分許），經警持搜索票於臺北縣三重市○○○街一○○
    號三樓住處查獲，並扣得海洛因一小包（驗餘淨重共為○．○八公克）、海洛因
    殘渣袋二個、針筒三支、葡萄糖一包、安非他命玻璃球一個、分裝匙一個、酒精
    燈一個。嗣經原審法院裁定將被告送交觀勒戒結果，認有繼續施用毒品傾向，再
    裁定予以強制戒治，予八十九年九月九日戒治完畢。
二、案經臺北縣警察局三重分局及臺北市政府警察局大安分局分別移請臺灣板橋地方
    法院檢察署檢察官偵查起訴。
    理  由
一、右揭事實，業據被告甲○○坦承屬實，並有扣案之第二級毒品安非他命二包（分
    別淨重○．一公克），海洛因一包（淨重０．０八公克）、海洛因殘渣袋二個及
    供其施用毒品所用之針筒三支、葡萄糖一包、供施用第二級毒品安非他命所用之
    玻璃球一個、分裝匙一個、酒精燈一個在卷可稽；且扣案白色晶體（第一次查獲
    ）經臺北縣警察局三重分局初步鑑定結果，確屬安非他命，有該分局毒品初驗報
    告單在卷足憑（八十八年度偵字第八四０號卷第九頁）；另第二次查獲之白色粉
    末（含海洛因殘渣袋二個），經送法務部調查局以化學呈色法及氣相層析質譜儀
    分析法檢驗結果，分屬海洛因，及甲基安非他命，此有該局八十八年九月二十一
    日（八八）000000000號鑑定通知書一件在卷可稽（八十八年度毒偵字
    第四五七號第五四頁）；又被告為警查獲時，經警當場採取其尿液，送請臺北縣
    衛生局以酵素免疫分析法及臺北市立療養院以酵素免疫分析法與薄層層析法檢驗
    結果，各呈甲基安非他命陽性反應（第一次查獲送驗）與安非他命、嗎啡陽性反
    應（第二次查獲送驗），此有臺北縣立衛生局八十八年二月二日北縣衛六字第○
    二五九一號尿液煙毒檢驗成績書及臺北市立療養院八十八年八月二十三日煙毒尿
    液檢驗報告書各一件附卷可憑（八十八年度偵字第八四０號第二五頁、八十八年
    度毒偵字第四五七號第四三頁），本件事證明確，被告犯行均堪認定。又被告前
    因施用毒品案件，經原審法院裁定併送交觀察勒戒後，認無繼續施用毒品傾向，
    由臺灣板橋地方法院檢察署檢察官處分不起訴。嗣於五年內再因本件施用毒品案
    件，再經原審法院裁定送交觀察勒戒後，認有繼續施用毒品傾向，經原審法院裁
    定交付戒治處所強制戒治，於八十九年九月九日戒治期滿，有臺灣高等法院檢察
    署刑案紀錄簡復表、原審法院八十八年度毒聲字第五二一九號、五七二七號、八
    十九年度毒聲字第一八０四號裁定書、臺灣板橋地方法院檢察署八十七年度偵字
    第二０九七二、二０九七三、二０九七四號不起訴處分書、八十八年度觀執字第
    三０八七號觀察勒戒執行指揮書、八十八年度戒執字第八八二號戒治處分執行指
    揮書、八十八年度戒執字第八八二號執行保護管束命令、臺灣臺北看守所附設勒
    戒處所有無繼續施用毒品傾向證明書、停止戒治交付保護管束名冊、受戒治人出
    所通知書等件在卷可按。被告二犯本件施用毒品之罪行，應依法論罪科刑。
二、核被告所為，係犯毒品危害防制條例第十條第二項之施用第二級毒品罪及同條第
    一項之施用第一級毒品罪。其先後多次施用第一級毒品海洛因與施用第二級毒品
    安非他命之犯行，時間各屬緊接，所犯分別各為構成要件相同之罪，應各論以連
    續犯，並均應依法加重其刑；又被告曾於八十一年間及八十三年間分別因販賣運
    輸毒品及偽造有價證券罪，分別經臺灣高雄地方法院判決有期徒刑三年二月及有
    期徒刑三年一月確定，嗣經裁定應執行有期徒刑五年十月，於八十七年六月三十
    日縮刑期滿執行完畢，此有臺灣高等法院檢察署刑案紀錄簡覆表一件在卷可佐，
    其於前案有期徒刑執行完畢後五年以內，再犯本件之罪，皆應論以累犯，並均遞
    加重其刑。所犯施用第一級毒品及施用第二級毒品二罪，犯罪構成要件不同，應
    予分論併罰。
三、原審予以論罪科刑，固非無見，唯查：
  (一)被告自八十七年十二月間施用第二級毒品安非他命為警查獲後，雖於時隔將近半
    年後之八十八年六月間某日起至同年八月十八日止，再連續施用第二級毒品安非
    他命，可見被告毒癮未據戒除，仍有繼續施用第二級毒品安非他命毒品之傾向，
    稽其本意，只要有安非他命毒品來源，即予施用，應認其係基於概括犯意而為施
    用第二級毒品安非他命無訛。原審認其先後二次為警查獲，時間相隔半年之久，
    係屬另行起意而予以分論併罰，即有未合。
  (二)臺北市政府警查局大安分局於八十八年八月十九日在臺北縣新莊市○○街一一八
    巷二十一號一樓張月珍住處所查扣之安非他命一包，係屬張月珍所有，乃原審竟
    誤為被告所有並予宣告沒收，即有未合。又同日在被告住處即臺北市三重市○○
    ○街一００號三樓被告住處查扣海洛因渣袋二個，原審則漏未予宣告沒收，同有
    未合。
四、被告上訴意旨，指摘原判決不當，求予撤銷改判，為有理由，自應由本院將原判
    決予以撤銷改判。爰審酌被告素行、犯罪動機、目的、手段、對社會治安造成之
    影響及其犯罪後坦承犯行等一切情狀，分別量處如主文第二項所示之刑，並定其
    應執行之刑。而扣案之第一級毒品海洛因一小包（驗餘淨重共○．○八公克）、
    第二級毒品安非他命一包（分別為淨重○．一公克），及海洛因殘二個內含海洛
    因成分，因無從分離，均應依毒品危害防制條例第十八條第一項前段之規定，沒
    收並銷燬之；至扣案屬被告所有供其施用第一級毒品海洛因所用之針筒三支、葡
    萄糖一包，及供其施用第二級毒品安非他命所用之玻璃球一個、分裝匙一支及酒
    精燈一個，均依刑法第三十八條第一項第二款之規定沒收之。
據上論斷，應依刑事訴訟法第三百六十九條第一項前段、第三百六十四條、第二百九
十九條第一項前段，毒品危害防制條例第十條第一項、第二項、第十八條第一項前段
，刑法第十一條前段、第五十六條、第五十一條第五款、第四十七條、第三十八條第
一項第二款，判決如主文。
本案經檢察官陳明光到庭執行職務。
中    華    民    國     九十     年       九       月       二十八     日
                          臺灣高等法院刑事第十八庭
                              審判長法  官  吳      敦
                                    法  官  吳  明  峰
                                    法  官  林  陳  松
右正本證明與原本無異。
如不服本判決應於收受送達後十日內向本院提出上訴書狀，其未敘述上訴之理由者並
得於提起上訴後十日內向本院補提理由書（均須按他造當事人之人數附繕本）。
                                    書記官  鎖  瑞  嶺
中    華    民    國     九十     年       十       月         二       日
附錄本案論罪科刑法條全文：
毒品危害防制條例第十條
施用第一級毒品者，處六月以上五年以下有期徒刑。
施用第二級毒品者，處三年以下有期徒刑。


司法院資訊處製作；財團法人民間司法改革基金會備份。
